【裁判字號】    97,上易,2428
【裁判日期】    971128
【裁判案由】    毀損
【裁判全文】
臺灣高等法院刑事判決                97年度上易字第2428號
上  訴  人  臺灣新竹地方法院檢察署檢察官
被      告  甲○○
上列上訴人因被告毀損案件，不服臺灣新竹地方法院97年度易更
字第2 號，中華民國97年8月8日一審判決（起訴案號：臺灣新竹
地方法院檢察署94年度偵字第6392號），提起上訴，本院判決如
下：
    主  文
上訴駁回。
    理  由
一、公訴意旨略以：被告甲○○學歷為臺南高工畢業，其明知與
    告訴人龍群營造有限公司（下稱龍群公司）間之工程款支付
    命令事件，業經本院民事庭，於民國92年12月5日，以92 年
    度促字第28830號命甲○○應給付龍群公司新臺幣104萬4,01
    4 元，甲○○於92年12月15日親自收受上開支付命令，並未
    依該支付命令之記載，於收受後20日內提出異議，致該支付
    命令確定在案，而得為強制執行。甲○○竟於將受強制執行
    之際，基於損害債權人龍群公司上揭債權之意圖，於94年 5
    月25日，將其所有坐落臺南縣善化鎮胡厝寮16之6 地號土地
    （應有部分2分之1），以買賣名義移轉所有權登記予其胞兄
    陳奕忠，致債權人龍群公司無法就上開不動產強制執行而受
    有損害，因認被告涉有刑法第356條之毀損債權罪嫌。
二、按刑法第356 條之損害債權罪，須告訴乃論，同法第357 條
    定有明文。又告訴乃論之罪，未經告訴者，應諭知不受理之
    判決；並得不經言詞辯論為之，刑事訴訟法第303 條第3 款
    、第307 條分別定有明文。
三、經查：
（一）被害人龍群公司業於93年6 月11日變更公司名稱為騰淞營
      造有限公司（下稱騰淞公司），代表人為林少梅，此業據
      龍群公司代理人古惠心陳述屬實，並有騰淞公司之公司登
      記基本資料查詢、經濟部93年6月11日經授中字第0933223
      8590號准予變更登記函暨騰淞公司變更登記表在卷可稽。
      據此，被害人騰淞公司代表人林少梅始得代表被害人騰淞
      公司提出告訴。然本件卻係由楊超群（嗣後更名為楊睿紘
      ）於94年8月9日沿用被害人騰淞公司之原名稱龍群公司，
      並以龍群公司代表人名義具狀提出告訴，此後於警詢、偵
      查中亦均以龍群公司代表人之名義到庭陳述意見等節，有
      刑事告訴狀、警訊筆錄及偵查訊問筆錄等在卷可憑。從而
      楊超群於94年8月9日以「龍群公司」之代表人身分提出本
      件告訴時，「龍群公司」早已更名為「騰淞公司」，代表
      人亦已變更為林少梅。因此，由楊超群以「龍群公司」之
      代表人身分提出之本件告訴，應不生合法告訴之效力。
（二）被害人騰淞公司於偵查中經檢察官諭知後，雖於95年6 月
      29日具狀將告訴人名義更正為騰淞公司，代表人為林少梅
      ，並提出以楊睿紘為受任人之委任狀。惟騰淞公司代表人
      林少梅於97年5 月13日原審準備程序中係稱：上開委任狀
      上之林少梅名字為伊所簽署，係楊睿紘叫伊書寫，但是不
      曉得要做什麼事等語（見原審易更字卷第23頁），顯見林
      少梅簽署上開委任狀時，不知委任狀之用途，欠缺代表騰
      淞公司提出本件告訴之認識及意欲。矧林少梅尚謂：伊不
      清楚騰淞公司變更前之龍群公司與甲○○間之債務關係，
      其乃龍群與甲○○間之關係，伊為騰淞公司之負責人，不
      會去告甲○○等語（見原審易更字卷第23頁及該頁反面）
      ，尤徵騰淞公司並無對被告甲○○提出本件告訴之意思。
四、原審同此認定，以公訴人起訴本件被告涉犯刑法第356 條毀
    損債權罪嫌，依同法第357 條規定，須告訴乃論。茲因未據
    告訴人合法告訴，不經言詞辯論，逕為公訴不受理之諭知，
    核無不合。檢察官上訴意旨略以：告訴人龍群營造有限公司
    代表人林少梅雖於97年5 月13日準備程序訊問時陳稱：「委
    任狀上面的林少梅名字是我簽的，楊睿紘叫我寫的，但不曉
    的要做什麼事，及我是騰淞公司的負責人，那是龍群跟甲○
    ○的關係，我不會去告甲○○等語」，堪認被害人騰淞公司
    並無對被告甲○○提出告訴之意思，然原審顯然誤判林少梅
    之意思，因林少梅也誤會法官之意，意指林少梅個人與本案
    無關；但法官若問林少梅現在是代表公司提出告訴時是否願
    意，相信一定肯定的回答：「願意」，原審為不受理判決，
    顯然是誤會林少梅之意思云云。第查：原審與騰淞公司代表
    人林少梅間於97年5 月13日準備程序之詢答，始於確認林少
    梅為騰淞公司之負責人，原審並探詢林少梅擔任騰淞公司負
    責人之原委，繼而詢問林少梅是否知悉騰淞公司之前身即龍
    群公司與被告甲○○間之債務糾葛，且提出騰淞公司95年 6
    月29日之委任狀供林少梅辨識後，詢問林少梅是否就騰淞公
    司之前身即龍群公司與甲○○間之債務糾葛，對甲○○提出
    告訴，林少梅答稱伊為騰淞公司之負責人，不會去告甲○○
    等語，並經原審載明於準備程序筆錄存卷可考，足見原審與
    騰淞公司代表人林少梅間之上開詢答內容，均針對騰淞公司
    之前身即龍群公司與被告甲○○間之債務糾葛及林少梅是否
    代表騰淞公司對甲○○提出刑事告訴而發，並無上訴意旨所
    稱之誤判及誤解之情形存在。檢察官執以指摘原判決不當，
    提起本件上訴為無理由，爰不經言詞辯論，逕予駁回。
據上論結，應依刑事訴訟法第368條、第372條，判決如主文。
中    華    民    國    97    年    11    月    28    日
                  刑事第十二庭審判長法  官  蔡永昌
                                    法  官  施俊堯
                                    法  官  蔡新毅
以上正本證明與原本無異。
不得上訴。
                                    書記官  楊秋鈴
中    華    民    國    97    年    12    月    1     日


司法院資訊處製作；財團法人民間司法改革基金會備份。
